【裁判字號】    95,判,8
【裁判日期】    950105
【裁判案由】    營利事業所得稅
【裁判全文】
最  高  行  政  法  院  判  決
                                     95年度判字第00008號
上  訴  人  正一建設股份有限公司
代  表  人  丙○○
訴訟代理人  乙○○
被 上訴 人  財政部臺灣省南區國稅局
代  表  人  甲○○
上列當事人間因營利事業所得稅事件，上訴人對於中華民國93年
8月10日高雄高等行政法院92年度訴字第1387號判決，提起上訴
，本院判決如下：
    主  文
上訴駁回。
上訴審訴訟費用由上訴人負擔。
    理  由
一、本件上訴人88年度未分配盈餘申報書申報會計師查核簽證依
    法調整後課稅所得額新台幣（下同）0元，加計當年度依所
    得稅法或其他法律規定不計入所得課稅之所得額2,118元及
    依所得稅法第39條規定扣除之核定虧損1,612,224元，減除
    所得稅法第66條之9第2項各款金額9,410,605元，列報未分
    配盈餘虧損7,796,263元。被上訴人初核以其短漏報營業收
    入26,666,666元及同額課稅所得額，核定其他欄項26,666,
    666元，加計當年度依所得稅法或其他法律規定不計入所得
    課稅之所得額2,118元、依所得稅法第39條規定扣除之核定
    虧損1,612,224元，減除所得稅法第66條之9第2項各款金額
    298,333元，核定未分配盈餘27,982,675元，應加徵百分之
    十營利事業所得稅2,798,267元及滯報金279,826元。上訴人
    不服，申經復查結果，獲准追減未分配盈餘24,940,039元，
    將未分配盈餘重核為3,042,636元，被上訴人乃變更發單加
    徵百分之十營利事業所得稅304,263元及滯報金30,426元，
    上訴人仍表不服，提起訴願，惟遭決定駁回，遂提起行政訴
    訟。
二、上訴人起訴主張：(一)本年度未分配盈餘申報核定通知書項次
    5「其他」部分：上訴人係與被上訴人依據財政部81年9月2
    日台財稅第000000000號「稅捐稽徵機關稅務案件協談作業
    要點」之規定，經協談而自行調增銷售額2,523,033元，並
    非違章案件，租稅法原則上並無「推計課稅」之適用，被上
    訴人推計上訴人另有所得逕行增加營業收入26,666,666元（
    復查後變更為3,012,413元，上訴人誤為3,042,636元），已
    違反推計課稅之法律規定，今又將無中生有之所得視為未分
    配盈餘，加徵百分之十營利事業所得稅，又創造另一法理上
    無法令人認同之處分。另被上訴人增加所得稅法第66條之9
    所未規定之項次5「其他」，已明顯違法行政。又其係屬經
    會計師簽證申報之案件，依法應以會計師簽證調整後之數為
    其課稅所得額，今被上訴人尚要再加上系爭調整數，並加徵
    百分之十營利事業所得稅，置所得稅法第66條之9第5項規定
    為何物？又事實上被上訴人於核定本件未分配盈餘時，不依
    由商業會計法規定所計算出之實際所得來計算未分配盈餘，
    致生公司實際上為虧損無法分配盈餘，被上訴人卻認為有盈
    餘未分配而應加徵百分之十營利事業所得稅之荒謬情形。(二)
    項次15「彌補以往年度之虧損」部分：其因88年度未分配盈
    餘申報虧損7,796,263元，故無需使用此項目，乃列報為0元
    ，然若知將被核定有所得，應即會用此增核之所得來彌補以
    往年度之虧損，則屆時在彌補虧損後，上訴人帳上應無未分
    配盈餘。(三)項次51「未依限申報依所得稅法第108條之1第1
    、2項之規定，加徵滯報金」部分：上訴人於90年5月31日以
    郵寄方式申報89年度營利事業所得稅結算申報書，因承辦人
    僅將空白之88年度未分配盈餘申報書一併申報，其於申報後
    自行檢核發現錯誤，乃申請更正，則上訴人於被上訴人未查
    獲發出滯報通知書之前，即已自動更正申報，怎可視為未申
    報而依首揭所得稅法第108條之1第1項規定加徵百分之十滯
    報金。(四)項次12「當年度損益計算項目，因超越規定之列支
    標準未准列支，而具有合法憑證或能提出正當理由者」部分
    ：原申報數為298,333元，此金額係經會計師調整剔除之乘
    人小客車因成本超過列支標準超提之折舊額。惟被上訴人於
    核定88年度營利事業所得稅成本時，另將原料超耗部分予以
    剔除558,510元，卻於計算同年度未分配盈餘時漏未於此項
    次12加回，亦造成上訴人被多核定未分配盈餘，原處分顯有
    違誤等語。為此，訴請將訴願決定及原處分均撤銷。
    被上訴人則以：(一)按「官署於受理訴願時，應先從程序上加
    以審核，合於法定程序者，方能進而為實體上之審理。其不
    合法定程序而無可補正者，即應予駁回。」「行為時適用之
    所得稅法第82條第1項規定之申請復查，為提起訴願以前必
    先踐行之程序。若不經過復查而逕為行政爭訟，即非法之所
    許。本件上訴人56年度營利事業所得稅結算申報，經被上訴
    人官署調查核定後，僅以原料耗用部分申請復查，對於折舊
    部分並無異議，是其就折舊部分，一併提起訴願，自非法之
    所許。」改制前行政法院49年判字第1號及62年判字第96號
    著有判例足參。本件上訴人申報88年度未分配盈餘項次12部
    分：上訴人於復查時並無異議，於行政訴訟時始補主張，依
    首揭判例，屬程序不合。(二)經查系爭營業收入3,012,413元
    ，係上訴人將其所有系爭房屋銷售予其代表人丙○○之價格
    10,000,000元，與其自行提示系爭房屋不動產買賣合約書上
    所載之買賣價格38,000,000元不符，被上訴人初查乃依合約
    價格38,000,000元減除原申報銷售額10,000,000元及百分之
    五營業稅，調增營業收入26,666,666元，嗣上訴人於91年3
    月4日向臺南市稅捐稽徵處申請補報88年度系爭房屋銷售額
    2,523,033元（含稅），經該處函復「准其辦理」，並副知
    被上訴人，被上訴人88年度營利事業所得稅復查決定，乃依
    該處准其補報之銷售額2,523,033元（含稅），加計系爭房
    屋已開立統一發票金額10,640,000元與申報時檢附「出售房
    地明細表」買賣價格10,000,000元之差額640,000元（含稅
    ），重核調增營業收入3,012,413元，是上訴人主張系爭營
    業收入屬「推計課稅」，對其加徵百分之十營利事業所得稅
    違法乙節，顯不足採。又上訴人既經調增營業收入3,012,41
    3元，而此課稅資料不在會計師原查核簽證之資料內，基於
    「課稅公平原則」，被上訴人將系爭營業收入認列為未分配
    盈餘之加項，放在未分配盈餘申報核定通知書項次5其他欄
    項，並無不合；反之，本件被上訴人果如上訴人之主張因其
    屬經會計師查核簽證申報之案件，即未將事後查獲之課稅資
    料列為未分配盈餘之加項，始有上訴人所稱顯有違反憲法第
    7條平等原則及行政程序法第6條行政行為不得為差別待遇之
    規定。另上訴人主張其與臺南市稅捐稽徵處協談同意調增銷
    售額，被上訴人即未能對其加徵百分之十營利事業所得稅乙
    節，因該部分並無首揭所得稅法第66條之9第2項第10款規定
    之適用，是所訴洵無足採。(三)項次15「彌補以往年度之虧損
    」部分：上訴人於復查時並無異議，於訴願時始補主張，有
    關此點，被上訴人於訴願答辯書已陳明在案，有復查申請書
    及訴願答辯書可稽，依首揭判例，屬程序不合；惟財政部訴
    願決定未就程序合不合法予以審究，而以實體論述，今被上
    訴人礙於財政部訴願決定已對此部分作實體論述，乃就實體
    予以答辯：依所得稅法第66條之9第2項第2款規定，上訴人
    必以當年度之未分配盈餘「實際彌補」其以往年度累積虧損
    之數額，始能列為未分配盈餘之減項，惟本件上訴人並無上
    述行為，故無該規定之適用，是上訴人主張顯不足採。(四)項
    次51「未依限申報依所得稅法第108條之1第1、2項之規定，
    加徵滯報金」部分：上訴人申請本件88年度未分配盈餘展延
    至90年5月31日始申報，並係以郵寄方式申報，惟未分配盈
    餘申報書僅劃一大「×」，營利事業、負責人、經理人、主
    辦會計及簽證會計師等欄位皆空白未填寫，視同未申報，其
    既未依限辦理未分配盈餘申報，即已違反所得稅法第102條
    之2第1項規定。雖其嗣於90年7月2日復具文檢送更正之未分
    配盈餘申報書等資料，然未能改變其未依限辦理未分配盈餘
    申報之事實，原處分依法按核定應加徵之稅額304,263元，
    另徵百分之十滯報金30,426元，並無不合等語，資為抗辯。
三、原審斟酌全辯論意旨及調查證據之結果，以：(一)上訴人申報
    88年度未分配盈餘項次5「其他」部分：1.本件上訴人88年
    度營利事業所得稅漏報營業收入復查案，業經被上訴人91年
    12月5日南區國稅法字第0910078455號復查決定准予追減營
    業收入23,654,253元（即原核定調增營業收入26,666,666元
    ，予以追減23,654,253元，其當年度營業收入重核為3,012,
    413元），上訴人對該本稅部分未再提訴願，而告確定，此
    有上述被上訴人之復查決定附卷足按，堪予認定。復按行政
    處分確定後，即產生實質之確定力，則該行政處分所決定之
    法律關係內容，以後即成為當事人間法律關係之基準，當事
    人不得為與此內容相反之主張。準此，上訴人於系爭年度調
    增營業收入3,012,413元之事實，既經確定在案，則被上訴
    人基於此一確定事實，以92年5月20日南區國稅法一字第092
    0097678號復查決定重行核定上訴人88年度未分配盈餘為3,0
    42,636元，並就該未分配盈餘依法加徵百分之十營利事業所
    得稅304,263元，尚無不合。上訴人於本件行政訴訟中，復
    就上述業已確定之同一事項重複主張被上訴人調增系爭年度
    營業收入係違法云云，自為法所不許。2.至上訴人訴稱：所
    得稅法第66條之9第5項明文規定經會計師簽證申報者，以經
    會計師簽證調整後之申報數為課稅所得額；且被上訴人為虧
    損無法分配盈餘，但被上訴人卻認為有盈餘未分配，實為荒
    謬云云。惟查，前揭所得稅法第66條之9第5項規定所謂「第
    2項所稱課稅所得額，其經會計師查核簽證申報之案件，應
    以納稅義務人申報數為準計算。」係指經充分揭露之合法申
    報而言，倘未充分揭露，仍須調增，自無以申報數為準，否
    則，無異鼓勵非法申報。抑且，本件未分配盈餘之計算，其
    中應列為未分配盈餘加項之「課稅所得額」，有上訴人自行
    申報部分及被上訴人核定調增之營業收入部分，本件未分配
    盈餘之加項，除上開申報數外，被上訴人另於該未分配盈餘
    申報核定通知書之「其他」欄項增列課稅所得26,666,666元
    （被上訴人復查決定已重核為3,012,413元），而此項增列
    之課稅所得額，乃因上訴人88年度營利事業所得稅申請復查
    案，經上訴人與被上訴人協談增加該房屋之銷售額2,523,03
    3元，嗣上訴人並於91年3月4日向台南市稅捐稽徵處申請補
    報同額系爭房屋銷售額，經該處准予辦理並副知被上訴人，
    被上訴人遂依台南市稅捐稽徵處准許上訴人補報之銷售額2,
    523,033元，加計系爭房屋已開立統一發票金額與申報銷售
    額之差額640,000元，重核調增營業收入3,012,413元。準此
    可知，此項因上訴人與被上訴人協談而調增之營業收入3,01
    2,413元，原不在前述會計師查核簽證之資料內，亦即上訴
    人原申報數尚不符充分揭露原則，是依前揭說明，自無適用
    所得稅法第66條之9第5項規定之餘地。即關於此事後查獲之
    課稅資料，仍應回歸同法條第2項規定計算其課稅所得額，
    並以之作為未分配盈餘之加項，始符公平。上訴人執此指摘
    ，誠無足取。3.又查所得稅法第66條之9第2項各款所規定未
    分配盈餘之減項，其立法目的係在使營利事業依法不能分配
    或已不存在之所得，准予減除，使未分配盈餘之計算臻於公
    平合理；是未分配盈餘之計算基礎，原則上應以實際可供分
    配之稅後盈餘為準，即除當年度課稅所得額外，其屬依法減
    免所得稅之所得額、不計入所得課稅之所得額等，亦應併入
    計算未分配盈餘。同時各該營利事業依法不能分配或已不存
    在之所得，亦准予減除。另公司法雖規定，公司無盈餘時，
    不得分派股息及紅利，然所謂無盈餘，應係指公司當年度依
    商業會計法及財務會計準則所求得之會計所得，而該所得已
    因分配或其他原因行為而有依法不能分配或已不存在之具體
    情形。申言之，稽徵機關依稅法規定所求得之課稅所得，固
    與營利事業依商業會計法及財務會計準則所求得之會計所得
    間，具有實質上之差異，然所得稅法第66條之9第2項各款規
    定之適用，即係為盡力縮短會計所得與課稅所得間之差距而
    設，以期使所得稅法第66條之9第1項未分配盈餘之計算基礎
    ，確實能以營利事業實際可供分配之稅後盈餘為準，惟稅務
    會計仍須以課稅資料為憑，而非以公司商業及財務會計為據
    。是上訴人主張本件未分配盈餘之核定，應以商業會計法規
    定所算出之實際所得為準，要難採據。(二)項次15「彌補以往
    年度之虧損部分」：按公司法第232條第1項規定之公司彌補
    虧損之「虧損」，係指為完成決算程序經股東會承認後之累
    積虧損，與公司年度進行中所發生之本期淨損之合計；而虧
    損之彌補，依公司法第20條、第228條及第230條規定，則須
    經向股東會提出虧損撥補議案，並經股東會議決之程序為之
    ；加以商業會計處理準則第26條第2項復規定：「盈餘分配
    或虧損彌補，應俟業主同意或股東會決議後方可列帳，如有
    盈餘分配或虧損彌補之議案，應在當期財務報表附註中註明
    。」所得稅法第66條之9第2項第2款所稱應列為未分配盈餘
    減項者，其用語又為「『彌補』以往年度虧損」，而非僅為
    「以往年度虧損」，即指公司應有實際彌補行為而言。是上
    訴人須以當年度之帳載未分配盈餘「實際彌補」其以往年度
    累積虧損之數額，始能列為未分配盈餘之減項。惟查，依上
    訴人88年度帳載數，上訴人於該年度既屬虧損並無盈餘，則
    依前述公司法規定，上訴人即無從提出虧損撥補議案，循彌
    補虧損程序提請股東會決議；是依前開所述，本件當無所得
    稅法第66條之9第2項第2款所規範「彌補以往年度虧損」以
    作為未分配盈餘減項適用之可能。又上訴人嗣因與被上訴人
    協談而調增系爭營業收入，該部分所得盈餘既未提出於當年
    度股東常會決議彌補虧損，自無所得稅法第66條之9第2項第
    2款所規範「彌補以往年度虧損」以作為未分配盈餘減項適
    用之可能。故上訴人以其若知將遭被上訴人核定有所得，即
    可以此增核之所得彌補以往年度之虧損，爭執其本年度未分
    配盈餘數之計算，有所得稅法第66條之9第2項第2款規定之
    適用云云，自不足採。(三)關於項次51「未依限申報依所得稅
    法第108條之1第1、2項規定，加徵滯報金」部分：1.經查，
    上訴人就89年度營利事業所得稅及88年度未分配盈餘，雖於
    90年5月31日以郵寄方式申報，然核其未分配盈餘申報書僅
    劃「×」，營利事業、負責人、經理人、主辦會計及簽證會
    計師等欄位皆空白未填寫等情，業經被上訴人陳述甚明，並
    有上訴人88年度之未分配盈餘申報書附卷可稽，此一情形，
    實與自始未申報無殊。上訴人雖主張其在被上訴人未查獲發
    出滯報通知書前，即已自動更正申報云云，仍未能改變其未
    依限辦理未分配盈餘申報之事實。況首揭所得稅法施行細則
    第102條第2項，亦明定營利事業縱於稽徵機關填發之滯報通
    知書送達前自行申報者，仍應依法加徵滯報金。從而，上訴
    人於90年5月31日提出之未分配盈餘申報書既應視同未申報
    ，嗣於同年7月2日始具文檢送更正之未分配盈餘申報書等資
    料，則上訴人有所得稅法第102條之2逾限為88年度未分配盈
    餘之申報，即堪認定；上訴人又未能舉證證明其無過失，是
    依上述司法院釋字第275號解釋，自應推定上訴人有過失。
    則被上訴人依同法第108條之1第1項規定按上訴人88年度核
    定應加徵之稅額，另徵百分之十之滯報金，即屬有據。(五)至
    於上訴人另爭執項次12「當年度損益計算項目，因超越規定
    之列支標準未准列支，而具有合法憑證或能提出正當理由者
    」部分，查上訴人就此部分於復查及訴願時並無異議，有復
    查申請書及訴願書附於卷內足按，則上訴人於本件行政訴訟
    時始就此部分提出主張，揆諸改制前行政法院62年判字第96
    號判例意旨，顯屬程序不合，原審法院自無庸為實體上之審
    究等由，駁回上訴人原審之訴。
四、上訴意旨復執前詞，並主張：(一)關於申報未分配盈餘項次5
    「其他」部分：1.所得稅法第66條之9第5項係規定「第2項
    所稱課稅所得額，其經會計師查核簽證申報之案件，應以納
    稅義務人申報數為準計算。」，並無授權被上訴人得以「其
    他」項目列為課徵加項。原判決認為上揭條項所指申報數「
    係指經充分揭露之合法申報而言，倘未充分揭露，仍須調增
    ，自無以申報數為準，否則，無異鼓勵非法申報。」已有於
    法律規定之外另行立法課徵之嫌。實則，上揭條項之立法原
    意係尊重會計師之專業分工、減少稽徵機關之稽徵成本。若
    會計師「未充分揭露」受會計師法之管理、規範，不會產生
    有權無責弊端，亦不會產生鼓勵非法申報之情。今原判決僅
    以道德層次考量，未及注意相關法律關聯之層次。況商業會
    計法第62條規定「申報營利事業所得稅時，各項所得計算依
    稅法規定所作調整，應不影響帳面記錄」，意即在排除因稅
    法課稅要求所虛增之盈餘。原判決不依商業會計法所計算之
    所得為基礎，反以稅法觀點來課徵虛增之盈餘，亦未說明所
    據以課徵之規定，均有違誤。2.被上訴人以「實質課稅原則
    」來作為課徵之依據。但上訴人實質上並無該筆收入，不應
    援用該原則據以課稅。原判決以上訴人已補開立發票認定為
    「有收入」，忽略徵納雙方協商之事實，只針對開立發票之
    表徵，未瞭解上訴人是否實質真有該所得，而與前行政法院
    82年度判字第2410號判決所揭「有關課徵租稅構成要件事實
    之判斷及認定，自亦應以其實質上經濟事實關係及所產生之
    實質經濟利益為準，而非以形式外觀為準」。且實質課稅原
    則在實際運作上仍要受租稅法定主義之限制，不可無限上綱
    。如被上訴人認為所得稅法第66條之9第5項之立法有爭議，
    即應透過修法處理，不可凌越法律擴張調整。(二)關於項次51
    「未依限申報依所得稅法第108條之1第1、2項規定，加徵滯
    報金」部分：原判決認為應依所得稅法施行細則第102條規
    定應加徵滯納金，惟所得稅法規定得另徵滯納金之情形乃已
    依同法第102條之3第2項規定補辦申報時才有適用，所得稅
    法施行細則第102條實屬擴張所得稅母法之規定。被上訴人
    將「自動補報」與「接到滯報通知書後才申報」之情形等同
    視之，輕重失衡而與「比例原則」未盡相符。又上訴人在被
    上訴人未查獲發出滯報通知書前即已更正，已與所得稅法第
    108條之1第1項所定情形不同，不能逕依該法條裁處，且原
    判決亦與稅捐稽徵法第48條之1關於自動補報免罰之規定相
    違。(三)關於項次12部分：現行撤銷訴訟改採職權探知主義及
    「總額主義」，撤銷訴訟應在審究「整個行政處分」是否適
    法；況稅捐稽徵法第28條亦規定「納稅義務人對於因適用法
    令錯誤或計算錯誤溢繳之稅款，得自繳納之日起五年內提出
    具體證明，申請退還。」，而財政部66年2月26日台財稅第
    31186函說明「如為稽徵機關發現錯誤或溢繳之案件，而本
    於職權自動更正退還者，應不受本條五年期間之限制。」今
    本件尚未超過5年法定期限，原審拘泥於爭點主義，以程序
    不合不為實體上審究，實有違誤等語。
五、本院按：(一)「自87年度起，營利事業當年度之盈餘未作分配
    者，應就該未分配盈餘加徵百分之十營利事業所得稅，不適
    用第76條之1規定。前項所稱未分配盈餘，係指經稽徵機關
    核定之課稅所得額，加計同年度依本法或其他法律規定減免
    所得稅之所得額、不計入所得課稅之所得額、已依第39條規
    定扣除之虧損及減除左列各款後之餘額：……二彌補以往年
    度之虧損。……九當年度損益計算項目，因超越規定之列支
    標準，未准列支，而具有合法憑證或能提出正當理由者。十
    其他經財政部核准之項目。……第2項未分配盈餘之計算，
    如於申報時尚未經稽徵機關核定者，得以申報數計算之。其
    後經核定調整時，稽徵機關應依第100條規定辦理。第2項所
    稱課稅所得額，其經會計師查核簽證申報之案件，應以納稅
    義務人申報數為準計算。」「本法第66條之9第2項第2款所
    稱彌補以往年度之虧損，係指營利事業以當年度之未分配盈
    餘實際彌補其以往年度累積虧損之數額。」行為時所得稅法
    第66條之9第1項、第2項第2款、第9款、第10款、第4項、第
    5項及同法施行細則第48條之10第4項分別定有明文。(二)原判
    決關於上訴人88年度未分配盈餘申報列報未分配盈餘虧損7,
    796,263元，被上訴人初核以其短漏報營業收入26,666,666
    元及同額課稅所得額，核定其他欄項26,666,666元，加計當
    年度依所得稅法或其他法律規定不計入所得課稅之所得額2,
    118元、依所得稅法第39條規定扣除之核定虧損1,612,224元
    ，減除所得稅法第66條之9第2項各款金額298,333元，核定
    未分配盈餘27,982,675元，應加徵百分之十營利事業所得稅
    2,798,267元及滯報金279,826元。上訴人申經復查結果，獲
    准追減未分配盈餘24,940,039元，將未分配盈餘重核為3,04
    2,636元，被上訴人乃變更發單加徵百分之十營利事業所得
    稅304,263元及滯報金30,426元，於法並無不合，以及上訴
    人在原審之主張如何不足採等情，均已於判決內詳為論斷。
    (三)查，「公司非彌補虧損及依本法規定提出法定盈餘公積後
    ，不得分派股息及紅利。」行為時公司法第232條第1項定有
    明文。而「公司每屆會計年度終了，應將營業報告書、財務
    報表及盈餘分派或虧損撥補之議案，提請股東同意或股東常
    會承認。」、「每會計年度終了，董事會應編造左列表冊，
    於股東常會開會30日前交監察人查核：一、營業報告書。．
    ．．七、盈餘分派或虧損撥補之議案。」、「董事會應將其
    所造具之各項表冊，提出於股東常會請求承認，經股東常會
    承認後，董事會應將財務報表及盈餘分派或虧損撥補之決議
    ，分發各股東。」亦分別為行為時公司法第20條第1項、第
    228條第1項第7款及第230條第1項所明定。公司法第232條第
    1項規定之「虧損」，係指為完成決算程序經股東會承認後
    之累積虧損，與公司年度進行中所發生之本期淨損之合計；
    該虧損之彌補，依公司法第20條第1項、第228條第1項及第
    230條第1項規定，則須經向股東會提出虧損撥補議案，並經
    股東會議決之程序為之方可；又商業會計處理準則第26條第
    2項復有：「盈餘分配或虧損彌補，應俟業主同意或股東會
    決議後方可列帳，如有盈餘分配或虧損彌補之議案，應在當
    期財務報表附註中註明」之規定，是得依所得稅法第66條之
    9第2項第2款以「彌補以往年度虧損」列為未分配盈餘之減
    項者，當係指營利事業以當年度帳載之未分配盈餘實際彌補
    以往年度虧損而言，本件上訴人88年度既屬虧損並無盈餘，
    自無從依上開公司法之規定提出虧損撥補議案，本件自無所
    得稅法第66條之9第2項第2款之適用。(四)復按，稽徵機關依
    稅法規定所求得之課稅所得，固與營利事業依商業會計法及
    財務會計準則所求得之會計所得間，具有實質上之差異，然
    所得稅法第66條之9第2項各款規定之適用，即係為盡力縮短
    會計所得與課稅所得間之差距而設，以期使所得稅法第66條
    之9第1項未分配盈餘之計算基礎，確實能以營利事業實際可
    供分配之稅後盈餘為準，惟稅務會計仍須以課稅資料為憑，
    而非以公司商業及財務會計為據，上訴人主張被上訴人就本
    件未分配盈餘之核定，未以商業會計法所計算之實際所得為
    基礎，原審未予糾正，均有違誤云云，尚難採信。(五)「營利
    事業應於其各該所得年度辦理結算申報之次年2月20日至3月
    底止，就第66條之9第2項規定計算之未分配盈餘填具申報書
    ，向該管稽徵機關申報，並計算應加徵之稅額，於申報前自
    行繳納。其經計算之未分配盈餘為零或負數者，仍應辦理申
    報。」「營利事業違反第102條之2規定，未依限辦理未分配
    盈餘申報，但已依第102條之3第2項規定補辦申報，經稽徵
    機關據以調查核定其未分配盈餘及應加徵之稅額者，應按核
    定應加徵之稅額另徵百分之十滯報金。」「營利事業違反本
    法第102條之2規定，未依限辦理未分配盈餘申報，但在稽徵
    機關填發之滯報通知書送達前自行申報者，仍應依本法第10
    8條之1第1項規定加徵滯報金。」行為時所得稅法第102條之
    2第1項、第108條之1第1項前段及同法施行細則第102條第2
    項前段亦有明文。按滯報金之課徵，旨在確保稅捐申報義務
    人準時提出申報稅捐，俾稽徵機關適時核定及徵收稅捐。因
    此，稅捐申報義務人未於規定之時間申報，即應加徵滯報金
    ，不因事後補辦申報係於收受稽徵機關之滯報通知書之前、
    後而有不同，行為時所得稅法施行細則第102條第2項前段係
    重申上述意旨，並無擴張所得稅母法之規定，上訴人主張行
    為時所得稅法施行細則第102條第2項前段規定逾越母法之規
    定云云，仍不足採。至於項次12「當年度損益計算項目，因
    超越規定之列支標準未准列支，而具有合法憑證或能提出正
    當理由者」部分，上訴人就此部分於復查及訴願時並無異議
    ，則上訴人於行政訴訟時始就此部分提出主張，程序顯有未
    合，原審法院就此部分未為實體之審究，亦無不合。(六)綜上
    所述，原判決認原處分認事用法，尚無違誤，維持原處分及
    訴願決定，而駁回上訴人在原審之訴，尚稱妥適，上訴論旨
    ，仍執前詞，指摘原判決違誤，求予廢棄，難認有理由，應
    予駁回。
據上論結，本件上訴為無理由，爰依行政訴訟法第255條第1項、
第98條第3項前段，判決如主文。
中    華    民    國    95    年    1     月    5     日
                  第四庭審判長法  官  趙  永  康
                              法  官  鄭  淑  貞
                              法  官  侯  東  昇
                              法  官  黃  淑  玲
                              法  官  林  文  舟
以  上  正  本  證  明  與  原  本  無  異
中    華    民    國    95    年    1     月    5     日
                              書記官  王  福  瀛


司法院資訊處製作；財團法人民間司法改革基金會備份。
